【裁判字號】    95,交聲,860
【裁判日期】    951228
【裁判案由】    違反道路交通管理處罰條例聲明異議
【裁判全文】
臺灣士林地方法院交通法庭裁定
原處分機關  台北市交通事件裁決所
異  議  人
即受處分人  甲○○
上列受處分人因違反道路交通管理處罰條例案件，對於臺北市交
通事件裁決所於民國95年10月14日所為之處分（原處分案號：北
市裁二字第裁22-Z00000000號）聲明異議，本院裁定如下：
    主  文
異議駁回。
    理  由
一、按道路交通管理處罰條例第33條第1 項第1 款規定：「汽車
    行駛於高速公路，不遵使用限制、禁止、行車管制及管理事
    項之管制規則，而有下列行為者，處汽車駕駛人新臺幣（下
    同）3,000 元以上6,000 元以下罰鍰：一、行車速度超過規
    定之最高速限。」；又同法第63條第1 項第1 款亦規定，汽
    車駕駛人有第33條第1 項情形者，除依原條款處罰鍰外，並
    予記違規點數1 點。
二、原處分意旨略以：本件異議人即受處分人甲○○於民國95年
    8 月12日21時32分許，駕駛車號YT-7597 號自用一般小客車
    行經國道三號南下95.4公里處，經內政部警政署國道公路警
    察局第六隊員警以雷射測速槍測得行車時速達147 公里/1小
    時（測距：350 公尺），超速37公里/1小時（該路段之法定
    最高速限110 公里/1小時），遂依法攔車稽查舉發，原裁決
    機關因認異議人有「汽車行駛高速公路速度超過規定最高時
    時速（20公里以上未滿40公里）」之違規，依道路交通管理
    處罰條例第33條第1 項第1 款規定，裁處罰鍰3,500 元，並
    依第63條第1 項第1 款記違規點數1 點。
三、聲明異議意旨略以：異議人於95年8 月12日行經國道公路，
    遇警察以手持雷達測速器攔下，因認知上有差距提出申訴，
    並聲明異議：（一）申訴回函中避重就輕，沒有回答異議人
    疑問，亦無提出違規之實據。（二）當時前方車輛，車速更
    快，且多輛車子遇警卻不停車，而警方以口頭告知異議人超
    速，並隨即晃一下測速器，立即開單舉發，執行程序是否有
    疏失？雷達測速中之數據是否為異議人車輛之車速？還是前
    方狂飆車輛之車速？（三）本件舉發單位並無提供違規照片
    或其他證明，爰依法聲明異議云云。
四、經查：（一）異議人甲○○於95年8 月12日21時32分許，駕
    駛車號YT-7597 號自用一般小客行經國道三號南下95.4公里
    處，經警逕行舉發「行速147 公里，限速110 公里，超速37
    公里」之違規事實，此為異議人所不爭執，並有內政部警政
    署國道公路警察局第六隊95年8 月12日公警局交字第Z00000
    000 號舉發違反道路交通管理事件通知單影本及台北市交通
    事件裁決所95年10月14日北市裁二字第裁22-Z00000000號違
    反道路交通管理事件裁決書各1 紙紙在卷足憑，堪信為真實
    。（二）員警取締違規旨在維護高速公路行車安全及要求用
    路人共同遵守行車秩序。所使用之雷射測速槍係針對單一車
    輛進行鎖定測速，測速槍上有一瞄準鏡，測速時係以瞄準心
    鏡之雷射光點，對準單一受測車輛進行測速（不論該車行駛
    何車道，以測速槍瞄準所測之車，即可測得車速）， 測得
    之速度及測距值，立即顯示於面板上，不受其他車輛干擾，
    此有內政部警政署國道公路警察局第六隊95年9 月25日公警
    六交字第0950671982號函附卷可參，足認異議人辯稱舉發程
    序有疏失、測速器上之數據為其他車輛等語並不可採。（三
    ）至異議人雖以本案並無採證照片可佐置辯，然按交通警員
    掣單舉發違反道路交通管理處罰條例所列之違規事實，本質
    上為行政處分，係公務員基於職務上權力，依法就特定之具
    體事件所為具公法上效果之單方行政行為，基於職務上權力
    ，依法就特定之具體事件所為具公法上效果之單方行政行為
    ，基於公務員為公法上行為具有公信力之原則，該行政處分
    當可被推定為真正，其據以依法處分之事實認定亦為正確無
    誤，本此公信原則，乃立法者賦予行政機關制定違反道路交
    通事件統一裁罰標準及處理細則，使執勤警員得當機處分（
    如該細則第23條）以維護交通秩序、安全之行政目的，若謂
    公務員一切行政行為均需預留證據以證其實，則國家行政勢
    必窒礙難行，此徵諸交通違規行為常係偶發且為一瞬間之事
    件，如謂一切交通違規行為，員警均需拍照佐證，始得舉發
    ，則國家維持交通秩序之目的顯無法達成。是本件員警當場
    以法定之測速器發現異議人違規超速行駛，而攔停舉發，並
    提示測速器上顯示之車速予異議人，雖無採證照片，然揆諸
    上揭說明員警依法執行公務，該行政處分當可被推定為真正
    且與異議人彼此間當無怨恨仇隙，原無必要甘冒偽造文書罪
    責，刻意將測得他車超速之數據栽贓予異議人，本院自得以
    前開證據為認定違規事實之依據。從而，原處分機關依道路
    交通管理處罰條例第33條第1 項第1 款、第63條第1 項第1
    款之規定，裁處異議人罰鍰3,50 0元，並記違規點數1 點，
    核無不當。本件異議為無理由，應予駁回。
五、據上論斷，應依道路交通案件處理辦法第19條，裁定如主文
    。
中    華    民    國    95    年    12    月    28    日
                  交通法庭法  官  洪英花
以上正本證明與原本無異。
如不服本裁定應於判決送達後5日內向本院提出抗告狀。
                          書記官  趙彩彤
中    華    民    國    96    年    1     月    3     日


司法院資訊處製作；財團法人民間司法改革基金會備份。
